【裁判字號】    99,上易,331
【裁判日期】    990226
【裁判案由】    妨害自由
【裁判全文】
臺灣高等法院刑事判決                 99年度上易字第331號
上  訴  人
即  被  告  甲○○
上列上訴人因恐嚇案件，不服臺灣臺北地方法院98年度易字第23
81號，中華民國98年10月29日第一審判決（起訴案號：臺灣臺北
地方法院檢察署98年度偵字第9751號），提起上訴，本院判決如
下：
    主  文
上訴駁回。
    理  由
一、按刑事訴訟法第350條、第361條、第362條、第367條規定，
    不服地方法院之第一審判決而上訴者，須提出上訴書狀，並
    應敘述具體理由，為上訴必備之程式；其所提出之書狀未敘
    述上訴理由，或僅曾以言詞陳述上訴理由者，均應於上訴期
    間屆滿後20日內補提理由書於第一審法院。倘上訴人已提出
    上訴理由，但所提非屬具體理由者，則由第二審法院以上訴
    不合法律上之程式，判決駁回之。而所謂具體理由，必係依
    據卷內既有訴訟資料或提出新事證，指摘或表明第一審判決
    有何採證認事、用法或量刑等足以影響判決本旨之不當或違
    法，而構成應予撤銷之具體事由，始克當之；倘僅泛言原判
    決認定事實錯誤、違背法令、量刑失之過重或輕縱，而未依
    上揭意旨指出具體事由，或形式上雖已指出具體事由，然該
    事由縱使屬實，亦不足以認為原判決有何不當或違法者，皆
    難謂係具體理由，俾與第二審上訴制度旨在請求第二審法院
    撤銷、變更第一審不當或違法之判決，以實現個案救濟之立
    法目的相契合，並節制濫行上訴。
二、本件原判決係以上訴人即被告甲○○於原審之陳述、證人即
    告訴人乙○○及證人翁國薰之證詞為據，認定被告有恐嚇危
    害安全之犯行，並審酌被告僅因自認告訴人向翁國薰道其兄
    與公司之短，即以危害他人生命之事恫嚇告訴人，實無足取
    ，惟其並無前科，素行尚佳，及其生活狀況、智識程度、對
    告訴人所生危害，併其犯後態度等一切情狀，量處拘役20日
    ，並諭知易科罰金之折算標準等情，均已詳敘所憑證據、認
    定理由及量刑依據。從形式上觀察，原判決並無認定事實錯
    誤、量刑瑕疵或違背法令之情形可言。
三、被告提起上訴，所提書狀敘明上訴理由雖以：原判決逕以告
    訴人之陳述為據，未調查其他證據以查明告訴人之證言是否
    與事實相符，且告訴人因患有躁鬱症，平常容易緊張，被告
    與告訴人不熟識，被告僅要求告訴人謹言慎行，並無認識此
    舉將致告訴人心生畏懼，被告並無欲使其心生恐懼之意，當
    無恐嚇之故意云云。
四、惟查：被告於原審已自承：告訴人與翁國薰講話時，告訴人
    指指點點，還隱約聽到告訴人講到其兄名字，因其於案發前
    已有耳聞告訴人在外面說其公司財務狀況有問題，致損失很
    多訂單及商機等語，故被告原本即對告訴人心存芥蒂，則被
    告於翁國薰與告訴人接耳交談之際，突然走向告訴人口出惡
    言之行為，顯與當時之情狀相符，且依告訴人及證人翁國薰
    之證詞，被告當時所為已非單純要求告訴人講話注意一點，
    而有以加害告訴人生命之危害通知之情形。何況，依告訴人
    所述，被告所為客觀上已足使一般人心生畏懼，告訴人當時
    並立刻打電話報警，自足生危害於告訴人生命之安全，故縱
    告訴人罹有躁鬱症，亦不足以影響被告上揭犯行之成立。其
    餘均經原判決詳予論述。被告非依據卷內訴訟資料或提出新
    事證，指摘或表明第一審判決有何足以影響判決本旨之不當
    或違法，而構成應予撤銷之具體事由，與刑事訴訟法第361
    條第2項所稱「具體理由」，尚非相當。揆諸上開說明，被
    告之上訴意旨自非屬得上訴第二審之具體理由，因認本件上
    訴不合上訴之法定要件，應予駁回，並不經言詞辯論為之。
據上論斷，應依刑事訴訟法第367條前段、第372條，判決如主文
。
中    華    民    國    99    年    2     月    26    日
                  刑事第二庭審判長法  官 洪光燦
                                  法  官 李麗玲
                                  法  官 林恆吉
以上正本證明與原本無異。
不得上訴。
                                  書記官 陳盈璇
中    華    民    國    99    年    3     月     2    日

司法院資訊處製作；財團法人民間司法改革基金會備份。
